【裁判字號】    88,訴,1748
【裁判日期】    890707
【裁判案由】    盜匪
【裁判全文】
臺灣臺北地方法院刑事判決                        八十八年度訴字第一七四八號
    公  訴  人  臺灣臺北地方法院檢察署檢察官
    被      告  甲○○
    選任辯護人  詹順發
右列被告因盜匪案件，經檢察官提起公訴（八十八年度偵字第二四二二六號），本院
判決如左：
    主  文
甲○○無罪，令入相當處所施以監護參年。
    理  由
一、公訴意旨略以：被告甲○○意圖為自已不法之所有，於民國八十八年十月二十九
    日上午九時五十分許，持其所有之木棍乙枝，至台北市○○路○段七十三號一樓
    ＯＫ便利商店內，持木棍使勁敲擊櫃檯，並對店員吳東明厲聲斥喝，令其交出甫
    收取之新台幣（下同）一千元，致使吳女不敢抗拒，任令甲○○跳入櫃檯強劫收
    銀機內一千元現金後逃逸，嗣經警循線於八十八年十一月一日凌晨二時許在台北
    市○○○路與建國南路口將之逮獲，並依其供述扣得其作案所用惟遭棄置之木棍
    乙枝，因認被告有懲治盜匪條例第五條第一項第一款之罪嫌。
二、按心神喪失人之行為不罰，刑法第十九條第一項定有明文。又不能證明被告犯罪
    或其行為不罰者，應諭知無罪之判決，刑事訴訟法第三百零一條第一項亦有明文
    規定。次按刑法上之心神喪失或精神耗弱，應依行為時精神障礙程度之強弱而定
    ，如行為時之精神，對於外界事務全然缺乏知覺理會及判斷作用，而無自由決定
    意思之能力者，為心神喪失，如此項能力並非完全喪失，僅較普通人之平均程度
    顯然減退者，則為精神耗弱，又心神是否喪失，精神是否耗弱，乃屬醫學上精神
    病科之專門學問，非有專門精神病醫學研究之人，予以診察鑑定，不足以資斷定
    ，最高法院八十二年度臺上字第六七三○號判決亦持此見解。經查：
（一）訊據被告甲○○固不否認有持木棍於前揭時、地向ＯＫ便利商店店員吳東明要
      得一千元，惟辯稱：伊係前往該商店借錢，以為店員允許後自行從收銀機拿取
      ，拿木棍只是為了防身用云云。經查：前揭事實業經被害人吳東明指述綦詳，
      核與在現場目賭案發經過之證人張秀珠證述相符，此外復有扣案之木棍一枝可
      證，且便利商店乃販賣日常生活用品，平時亦無借貸金錢與客人之情形，被告
      辯稱係店員吳東明願意借錢予伊，才自行到櫃檯取錢之語，不符事理，顯係卸
      責之詞，不足採信，事證明確，其犯行洵堪認定。
（二）惟被告之兄丁匡國曾於偵查中具狀聲明被告精神違常，導致臨時想拿些錢財出
      外之用，並聲請送被告精神鑑定，本院遂囑託行政院衛生署八里療養院鑑定被
      告行為當時之精神狀態，經該院鑑定後函覆鑑定結果認為：「綜合本次鑑定所
      得資料，丁君（即被告）為精神分裂患者，其主要症狀包括妄想、幻覺、注意
      力受損及思考連結鬆散；丁君之犯行成因與妄想幻聽內容有關，且受上述症狀
      影響，其犯案時之現實感及判斷力皆有明顯受損情形，故依臨床精神醫學判斷
      ，丁君於八十八年十月二十九日犯案時之精神狀態，應已達心神喪失之程度。
      」此有該院八十九年五月十八日（八九）八療一般字第一六０九號函所附該院
      精神鑑定報告書在卷可參。是被告於實行上開強盜行為時之精神狀態確已達心
      神喪失之程度，即無刑事責任能力，對其施以刑罰已難達社會防衛之目的，揆
      諸前揭規定及說明，被告既已達心神喪失之狀態，其行為應屬不罰，自應諭知
      被告無罪之判決。
三、參酌行政院衛生署八里療養院精神鑑定報告書，認被告自八十二起開始出現即出
    現幻聽現象，近兩年來則持續有幻聽、關係妄想、被跟縱監視妄想及誇大妄想等
    精神症狀，被告父母雙亡，平日與其大姊一家人同住，平日甚少與家人互動，缺
    乏照顧，本院認被告在缺乏有效照料下，若任令其在外遊蕩，亦將造成社會危害
    ，而前開行政院衛生署八里療養院鑑定報告亦建議被告應接受規則之精神科治療
    ，以降低其再犯之可能性，爰令其入相當之處所施以監護三年，以資矯正。至扣
    案之木棍一枝，因非屬違禁物，而被告之行為又屬不罰，自無庸另為沒收之諭知
    ，附此敘明。
據上論斷，應依刑事訴訟法第三百零一條第一項第二項、刑法第十九條第一項、第八
十七條第一項，判決如主文。
本案經檢察官楊國宏到庭執行職務。
中      華      民      國      八十九      年     七     月     七     日
                      臺灣臺北地方法院刑事第二庭
                                        法    官  張  宇  樞
右正本證明與原本無異。
如不服本判決，應於判決送達後十日內，向本院提出上訴狀。
                                        書 記 官  白  孝  慈
中      華      民      國      八十九      年     七     月    十一    日


司法院資訊處製作；財團法人民間司法改革基金會備份。
